【裁判字號】    89,易,609
【裁判日期】    900504
【裁判案由】    違反就業服務法等
【裁判全文】
台灣新竹地方法院刑事判決            八十九年度易字第六九號
    公  訴  人  臺灣新竹地方法院檢察署檢察官
    被      告  甲○○○有限公司
    兼右代表人  丙○○
右列被告因違反就業服務法等案件，經檢察官提起公訴（八十九年度偵字第一八○九
號），本院判決如左︰
    主  文
甲○○○有限公司違反事業單位工作場所發生死亡災害者，雇主應於二十四小時內報
告檢查機構之規定，科罰金新台幣參萬元。被訴違反就業服務法部分無罪。
丙○○均無罪。
    事  實
一、甲○○○有限公司（以下簡稱三津公司公司），其實際負責人為洪嘉鴻，（原名
    乙○○，其違反勞工衛生法部分另案移請檢察官偵結），為勞工安全衛生法所稱
    之雇主，於民國八十八年七月十二日僱工在三津公司所向交通部台灣區○道○○○路北區工程處承包之國道三號關西段工程工地施工。嗣超時工作至翌日（七月
    十三日）凌晨零時許，因該工地施工人員均未穿著反光背心及戴安全帽且無現場
    警戒及指示來車改道之標誌等情，適有駕車行經該處之王鴻煇（另案審結）亦未
    注意車前狀況而撞擊施工中之劉華財、黃均茂，造成黃均茂受有傷害（未據告訴
    ），劉華財則傷重送醫不治死亡。洪嘉鴻明知於工作場所發生死亡之職業災害時
    起二十四小時內，應向勞工安全檢查機構報告，惟自前述勞工發生死亡職業災害
    發生時起二十四小時內，未向行政院勞工委員會北區勞動檢查所報告。
二、案經臺灣新竹地方法院檢察署檢察官自動檢舉偵辦。
    理  由
壹、有罪部分
一、三津公司之實際負責人為洪嘉鴻，丙○○僅為掛名之負責人，且上開職業災害發
    生後三津公司並無人主動向勞工檢查所報告職業災害，業據洪嘉鴻於八十八年十
    月十五日之檢察官訊問時坦認無訛，有該次之檢察官訊問筆錄附卷可參，並有行
    政院勞工委員會北區勞動檢查所八十八年九月十五日台八十八勞北檢營字第一二
    二四三號函及其所附之職業災害檢查報告書在卷可稽。本件事證明確，被告三津
    公司犯行堪以認定，應依法論科。
二、核被告三津公司所為係違反勞工安全衛生法第二十八條第二項第一款之規定，應
    依同法第三十二條第二項、第一項第二款論處。爰審酌被告公司之負責人洪嘉鴻
    未於二十四小時內報告勞動檢查所，以便即時進行職業災害之檢查與認定，但三
    津公司之實際負責人嘉鴻於檢察官訊問時坦認未及時報告為其之疏忽，犯後態度
    尚稱良好等一切情狀，量處如主文所示之刑。
貳、無罪部分
一、公訴意旨另以，被告丙○○為甲○○○有限公司（以下簡稱三津公司）之負責人
    ，於民國八十八年七月十二日接受丁○○（已審結）之仲介，非法雇用澳門地區
    人士黃均茂及劉華財，在三津公司向交通部台灣區○道○○○路北區工程處承包
    之國道三號關西段工程工地施工。嗣超時工作至翌日（七月十三日）凌晨零時許
    ，因該工地施工人員均未穿著反光背心及戴安全帽且無現場警戒及指示來車改道
    之標誌，適有駕車行經該處之王鴻煇（另案審結）亦未注意車前狀況，致撞擊施
    工中之劉華財、黃均茂，造成黃均茂受有傷害，劉華財則傷重送醫不治死亡。且
    被告三津公司及其負責人被告丙○○未在二十四小時內向勞動檢查所報告。因認
    被告三津公司之負責人即被告丙○○違反就業服務法第五十三條第一款規定應依
    同法第五十八條第一項後段處罰，被告三津公司則應依同法第五十八條第二項處
    罰，另被告丙○○亦違反勞工安全衛生法第二十八條第二項之規定，應依同法第
    三十二條第一項第二款之規定處罰等語。
二、按犯罪事實應依證據認定之，無證據不得推定其犯罪事實，刑事訴訟法第一百五
    十四條定有明文。而認定不利於被告之事實，須依積極證據，茍積極證據不足為
    不利於被告事實之認定時，即應為有利於被告之認定，更不必有何有利之證據，
    最高法院三十年上字第八一六號○號著有判例可資參照。
（一）違反就業服務法部分：三津公司之實際負責人為洪嘉鴻，被告丙○○僅為名義
      上之負責人已如前述。而就違反就業服務法第五十三條第一款之部分，三津公
      司之洪嘉鴻堅詞否認有非法雇用澳門人士之故意，於偵查中辯稱，該公司有向
      仲介丁○○聲明不得派遣非法勞工，三津公司並不知情前來施工之臨時工人係
      澳門人士等語。經查，澳門籍人士黃均茂及劉華財雖確於八十八年七月十二日
      ，在國道三號公路北向七十九公里九百公尺處為三津公司施工。然三津公司雇
      用臨時工之模式為施工前向另被告丁○○告知需要臨時工人之數額，再由丁○○派遣臨時工人至施工處接受三津公司在施工處領班之指揮而施工，丁○○除
      代臨時工人向三津公司領取薪資，並提供臨時工人之年籍等資料交由三津公司
      之會計員陳淑惠投保意外險之事實，業據洪嘉鴻於警訊及偵查中供稱屬實，亦
      為丁○○所不否認，並有丁○○代領薪資所出具之切結書在卷可稽。且證人即
      三津公司會計員陳淑惠於偵查中亦證稱其有向丁○○催討劉華財及黃均茂之資
      料，但丁○○推稱工人資料尚在查詢等語，有八十八年九月二十二日檢察官訊
      問筆錄在卷可參。而丁○○於警訊及偵查中亦坦認證人陳淑惠曾向其查詢工人
      資料等語。可見證人陳淑惠所證不虛。苟三津公司有意非法雇用外籍勞工，當
      不至命其所雇之會計員陳淑惠向丁○○索討工人資料，且丁○○亦無須推託該
      名工人資料尚在查詢云云而不提供資料之理。顯見，上開二名澳門籍人士係丁○○隱瞞三津公司，私自派至三津公司之工地施工。另證人林俊雄即丁○○所
      仲介之臨時工，於檢察官訊問時亦證稱，劉華財及黃均茂係丁○○交代帶至現
      場工作等語。益徵上開二名澳門人士係丁○○隱瞞三津公司而派至三津公司上
      開工地施工無訛。故三津公司實際負責人洪嘉鴻辯稱，其與三津公司均無雇用
      澳門籍人士之故意等語，應為可採。是三津公司之代表人丙○○僅為名義上之
      負責人，自無雇用非法外籍勞工之犯行，縱三津公司之實際負責人洪嘉鴻亦無
      雇用外籍勞工之故意，此外，復查無其他積極之證據證明被告丙○○或三津公
      司有公訴人所指之故意非法雇用澳門籍人士之犯行，就公訴人所指違反就業服
      務法之部分，應諭知被告丙○○、三津公司無罪。
四、再按勞工安全衛生法第二十八條第一項第一﹑二款所設之刑罰規定係以「雇主」
    或「工作場所負責人」為處罰對象，而所謂「雇主」，依同法第二條第二項規定
    ，係指「事業主」或「事業之經營負責人」而言。依現代企業組織所有者與經營
    者分離之觀念，同法第二十八條第二項「法人犯前項之罪者，除處罰其負責人外
    ，對該法人亦科以前項之罰金。」處罰負責人與法人之兩罰規定旨在處罰實際經
    營人，促其注意勞工之安全與衛生，其所謂「負責人」，如該法人非由「事業主
    」本身經營，自應以實際上確有違反該法規定行為之「事業經營負責」為處罰對
    象。
五、經查，被告丙○○為六十六年五月十六日生，本件案發時尚就讀在大學碩士班就
    讀，其為三津公司經理洪嘉鴻之子，僅為該公司之名義上之負責人未參與經營，
    實際之經營者為洪嘉鴻，業據洪嘉鴻於偵查中供承不悔，有八十八年十月十五日
    檢察官訊問筆錄在卷可稽。是依據上開所述，被告丙○○既非實際負責人，自不
    得對其科以勞工安全法第三十二條第第一項第二款之刑責。此外，復查無其他積
    極之證據證明被告丙○○有公訴人所指之違反勞工安全衛生法之犯行，應就違反
    勞工安全衛生法部分諭知被告丙○○無罪。至於三津公司實際負責人洪嘉鴻則移
    送檢察官另為偵結。
六、被告丙○○及甲○○○有限公司經合法傳喚，無正當理由不到庭，爰不待其陳述
    逕行判決。
據上論斷，應依刑事訴訟法第三百零一條第一項、第三百零六條、勞工安全衛生法第
三十二條第一項第二款、同條第二項，判決如主文
本案經檢察官吳金棟到庭執行職務。
中      華      民      國    九十      年      五      月      四      日
                    台灣新竹地方法院刑事第二庭
                          法  官    黃  珮  禎
右正本證明與原本無異。
如不服本判決，應於判決送達後十日內向本院提出上訴狀( 應附繕本 )，上訴於
臺灣高等法院。
                          書記官    汪  淑  菁
中      華      民      國    九十      年      五      月      四    日
附錄法條：
勞工安全衛生法第二十八條第二項第一款
事業單位工作場所發生左列職業災害之一時，雇主應於二十四小時內報告
檢查機構：
一  發生死亡災害者。第一項第二款、第二項
勞工安全衛生法第三十二條
有左列情形之一者，處一年以下有期徒刑﹑拘役或科或併科新台幣九萬元
以下罰金：
二  違反第十條﹑第二十條第一項﹑第二十一條第一項﹑第二十二條第一
    項或第二十八條第二項﹑第四項之規定。
法人犯前項之罪者，除處罰其負責人外，對該法人亦科以前項之罰金。


司法院資訊處製作；財團法人民間司法改革基金會備份。
